【裁判字號】    99,上,215
【裁判日期】    991214
【裁判案由】    分配表異議之訴
【裁判全文】
臺灣高等法院臺南分院民事判決    99年度上字第215號
上  訴  人  翁楊春
訴訟代理人  吳炳輝  律師
被上 訴 人  台灣金聯資產管理股份有限公司
法定代理人  沈臨龍
訴訟代理人  陳永嚴
上列當事人間請求分配表異議之訴事件，上訴人對於中華民國99
年8月31日臺灣臺南地方法院第一審判決（99年度訴字第948號）
提起上訴，本院於99年11月30日言詞辯論終結，茲判決如下：
    主  文
上訴駁回。
第二審訴訟費用由上訴人負擔。
    事  實
甲、上訴人方面：
一、聲明：(一)原判決廢棄。(二)臺灣臺南地方法院98年度司執字第
    60967號執行分配表所示次序3抵押權分配金額578萬9883元
    及次序4程序費用183元應予剔除，不得分配。(三)第一、二審
    訴訟費用由被上訴人負擔。
二、陳述：除與原判決記載相同者，茲引用之外，補稱略以：
  (一)合作金庫銀行股份有限公司（下稱合庫銀行）並無轉讓990
    萬元債權之事實，此經鈞院98年度非再抗字第15號民事裁定
    認定。上訴人否認卷附債權憑證及轉讓同意書之正確性，上
    訴人並未收受。
  (二)系爭分配表所載分配金額，其計算公式並未陳明，且未附卷
    ，分配比率達28.4073%，亦未見執行卷宗陳明其依據，即與
    債權憑證內容有異，已罹於消滅時效，應予剔除。
  (三)我們認為本案與另案是同一筆債務，應屬重複請求，因為兩
    筆都是990萬元，上訴人翁楊春與翁炳坤是夫妻，共同擔保
    ，但2個人各收到1張支付命令，事實上只有一筆990萬元債
    務，應屬連帶債務，如今卻變成兩筆債務。
三、證據：援用原審提出之證據方法。
乙、被上訴人方面：
一、聲明：(一)上訴駁回。(二)第二審訴訟費用由上訴人負擔。
二、陳述：除與原判決記載相同者，茲引用之外，補稱略以：
  (一)被上訴人之執行債權係於民國（下同）95年12月14日向訴外
    人合庫銀行承購，並依法公告刊登報紙，且同時受讓本件債
    權之執行名義（即91年度促字第17604號支付命令及其所換
    發之債權憑證憑以執行），被上訴人確具有本件債權無誤，
    此經原審詳查甚明，上訴人並未提出任何事證而空言質疑，
    應予駁回。
  (二)被上訴人於原審已說明債權原本僅為一筆990萬元，其餘債
    權為利息及違約金，原審判決書亦臚列出計算方法，而無疑
    義，上訴人之指摘欠缺依據，且無任何具體事證，應予駁回
    。
  (三)因為銀行同時出借好幾筆990萬元予上訴人及其他人，上訴
    人所說的另案990萬元與本案借款金額雖相同，惟係完全無
    關，兩者是不同的債權，並無重複的問題，另案因上訴人聲
    請停止執行，尚未完成分配表之分配。
三、證據：援用原審提出之證據方法。
    理  由
一、上訴人起訴主張：臺灣臺南地方法院98年度司執字第60967
    號執行分配表（下稱系爭分配表）所示次序3債權，被上訴
    人並未提出其計算依據，合庫銀行僅轉讓一筆990萬元本金
    債權與被上訴人（復主張：合庫銀行並無轉讓990萬元之事
    實），且被上訴人另以本件同一債權聲請強制執行受理在案
    （臺灣臺南地方法院98年度司執字第60968號執行事件），
    顯為重複請求；另執行分配表次序4程序費用183元亦應自分
    配表剔除（起訴書誤載為588萬8800元），不得分配。為此
    依強制執行法第39條、第41條及第14條規定，求為判決命臺
    灣臺南地方法院98年度司執字第60967號執行分配表所示次
    序3及次序4，應予剔除，不得列入分配云云。（原審為上訴
    人敗訴之判決）
二、被上訴人則以：被上訴人合法自合庫銀行受讓執行債權及執
    行名義憑以執行。本件執行債權原本僅有一筆990萬元，至
    於分配表次序3中所列債權分別為利息及違約金，上訴人對
    於分配表之認知有誤解。另臺灣臺南地方法院98年度司執字
    第60968號執行事件之執行債權雖為同一筆990萬元債權，然
    被上訴人就該筆債權還未受償任何金額，並無重複請求等語
    ，資為抗辯。
三、上訴人主張「系爭分配表次序3、4所示債權，被上訴人並未
    提出其可受分配之依據，且屬重複請求，應予剔除而不得分
    配」等語，為被上訴人所否認，並以前開情詞置辯。是本件
    應審酌者為：系爭分配表次序3、4之債權是否均存在？有無
    罹於時效之情事？是否與另案執行為重複請求？其受分配金
    額之計算是否有誤？爰分述如下：
  (一)按債務人對於有執行名義而參與分配之債權人為異議者，僅
    得以第14條規定之事由，提起分配表異議之訴；執行名義成
    立後，如有消滅或妨礙債權人請求之事由發生，債務人得於
    強制執行程序終結前，向執行法院對債權人提起異議之訴。
    如以裁判為執行名義時，其為異議原因之事實發生在前訴訟
    言詞辯論終結後者，亦得主張之；強制執行法第41條第2項
    、第14條第1項亦分別定有明文。又依民事訴訟法第521條規
    定，債務人對於支付命令未於法定期間合法提出異議者，支
    付命令與確定判決有同一之效力，足認支付命令係屬具有實
    體確定力之執行名義。基此，可知債務人對於具有實質確定
    力之執行名義提起分配表異議之訴，僅能以執行名義成立後
    所發生之消滅或妨礙債權人請求之事由起訴，不得對於執行
    名義成立前之事由再行提起異議之訴。
  (二)經查：
  1.上訴人據以聲請為本件98年度司執字第60967號強制執行事
    件（下稱系爭執行事件）之執行名義為臺灣臺南地方法院於
    93年12月20日核發之該院93執方字第4876號債權憑證，該債
    權憑證原為訴外人合庫銀行於93年間持臺灣臺南地方法院91
    年度促字第17604號支付命令及確定證明書聲請對於債務人
    翁銘徽、翁炳坤及上訴人等三人為強制執行，因拍賣無實益
    且無其他財產可供執行，而發給該債權憑證等情，業經本院
    核閱98年度司執字第60967號強制執行事件卷附債權憑證無
    訛。被上訴人則於95年12月14日自訴外人合庫銀行受讓上開
    債權並依法登報公告在案，此有被上訴人提出之債權讓與證
    明書、民眾日報及債權憑證附於執行卷宗可稽，為上訴人所
    不爭，應堪信真正。
  2.上訴人雖主張「伊未收受債權轉讓之通知」云云。按債權讓
    與之通知，其性質為觀念通知，其通知方式不拘，以使債務
    人知悉其事實即可，雖不得因此即謂債權之讓與人或受讓人
    未將債權讓與之事實通知債務人前，受讓人即得對該債務人
    為強制執行，而責由執行法院以送達書狀或讓與證明文件予
    債務人之方式為通知，然於訴訟中如有事實足認債務人已知
    悉其事，該債權讓與即對債務人發生效力（最高法院98年度
    第三次民事庭會議決議採相同見解）。本件被上訴人即執行
    債權人聲請系爭強制執行事件之初，雖未提出已為債權讓與
    通知於執行法院，惟上訴人嗣既收受執行法院送達書狀，且
    曾對於拍賣標的鑑定價格一節數度提出意見陳述書狀在卷，
    足認上訴人遲至於系爭執行程序中業已知悉債權讓與之情事
    ，依前揭說明，該債權讓與（暨從屬之利息、違約金債權）
    即對債務人即上訴人發生效力，是上訴人否認上開債權轉讓
    之效力，自非可採。
  3.上訴人另主張「本件執行債權已罹於時效」云云。按「請求
    權，因15年間不行使而消滅。但法律所定期間較短者，依其
    規定」、「利息、紅利、租金、贍養費、退職金及其他一年
    或不及一年之定期給付債權，其各期給付請求權，因5年間
    不行使而消滅」、「時效中斷者，自中斷之事由終止時，重
    行起算」，民法第125條、第126條、第137條第1項分別定有
    明文，是被上訴人對於上訴人借款債權之請求權時效為15年
    ，其利息及違約金債權時效為5年。準此，被上訴人係於98
    年8月14日聲請本件強制執行，其所持以強制執行之債權憑
    證為93年12月20日所核發，依前揭時效規定，該借款債權暨
    利息、違約金債權並無罹於時效之情事，上訴人此部分主張
    亦無所據，無可採信。
  4.上訴人於本院主張「被上訴人以本件同一債權，於另案聲請
    強制執行，顯為重複請求」云云。惟查，被上訴人對於上訴
    人之夫妻申請支付命令確定並為強制執行（即臺灣臺南地方
    法院98年度司執字第60968號），惟被上訴人自承上訴人之
    妻另案強制執行案件目前停止執行中，被上訴人尚未受有任
    何分配，此為上訴人所不爭，另案既尚未進行分配，自無上
    訴人所指被上訴人就同一債權為重複請求之情事。
  5.基上，被上訴人確已受讓本件執行債權，且為債務人即上訴
    人所知悉，被上訴人據以為本件強制執行之原始執行名義係
    與確定判決有同一效力之支付命令，依首揭說明，上訴人提
    起本件異議之訴有無理由，應視債務人於執行名義成立後（
    即上開支付命令成立後或前開債權憑證核發後）有何消滅或
    妨礙債權人即被上訴人請求之事由為斷。茲上訴人並未舉證
    證明本件執行名義成立後有何消滅或妨礙債權人（被上訴人
    ）請求之憑據，空言主張「被上訴人不得就本件執行債權受
    分配」云云，洵非可取。
  (三)上訴人復主張「系爭分配表中次序3所載之債權原本990萬元
    重複加計二次，債權本金只有一筆990萬元，且利息、違約
    金之計算不知有無錯誤」云云。然承前所述，被上訴人係持
    臺灣臺南地方法院91年度促字第17604號確定支付命令所換
    發之債權憑證作為本件執行名義，而系爭分配表亦以該債權
    憑證所載：「債務人應連帶給付債權人新臺幣玖佰玖拾萬元
    ，及自民國九十年五月二十六日起至清償日止，按年息百分
    之九點八三二計算之利息，並自民國九十年六月二十七日起
    至清償日止，在六個月以內者，按上開利率百分之十計算，
    超過六個月者，按上開利率百分之二十計算之違約金，並賠
    償程序費用新臺幣壹佰捌拾參元」之聲請執行金額作為計算
    分配金額之依據。本件分配表中利息部分，「期間係自90年
    5月26日至99年6月3日，日數3296日，年利率9.8320%，以本
    金990萬元計算，故利息金額為878萬9646（計算式：9,900,
    0003296/3659.8320%＝8,789,646，元以下四捨五入，
    下同）」；又違約金部分，「在6個月以內者，期間自90年6
    月27日至90年12月26日，日數183日，年利率0.9832%，逾6
    個月者，期間自90年12月27日至99年6月3日，日數3081日，
    年利率1.9664%，以本金990萬元計算之違約金為169萬2060
    元（計算式：9,900,000183/3650.9832%＋9,900,000
    3081/3651.9664%＝1,692,060）」，故被上訴人得受分配
    之本金、利息暨違約金總計應為2038萬1706元無誤《計算式
    ：（債權原本）9,900,000＋（利息）8,789,646＋（違約金
    ）1,692,060＝20,381,706）》。準此，本件分配表並無上
    訴人所稱重複計算二筆990萬元以上之本金之情事，應係上
    訴人對系爭分配表所列債權意涵之誤解，此外，上訴人復未
    能指出系爭分配表次序3、4所列債權金額有何誤算之處，則
    上訴人主張被上訴人不得就分配表次序3、4所列債權受分配
    云云，洵無理由。
四、綜上所述，系爭分配表所列次序3、4債權並無錯誤或重複請
    求之情事，上訴人依強制執行法第41條第1項、第14條之法
    律關係，提起本件分配表異議之訴及債務人異議之訴，請求
    將系爭分配表應分配予被上訴人之次序3、4金額全數剔除，
    為無理由，原審為上訴人敗訴之判決，洵無違誤。上訴意旨
    指摘原判決不當，求予廢棄改判，為無理由，應予駁回。
五、本件事證已臻明確，兩造其餘攻擊防禦方法及證據資料，核
    與本件判決結果不生影響，不予一一論述，併予敘明。
據上論結，本件上訴為無理由，依民事訴訟法第449條第1項、第
78條，判決如主文。
中    華    民    國    99    年    12    月    14    日
                  民事第二庭    審判長法  官  陳光秀
                                      法  官  莊俊華
                                      法  官  曾平杉
上為正本係照原本作成。
如不服本判決，應於收受送達後20日內向本院提出上訴書狀，其
未表明上訴理由者，應於提出上訴後20日內向本院補提出理由書
狀（均須按他造當事人之人數附繕本）上訴時應提出委任律師或
具有律師資格之人之委任狀；委任有律師資格者，另應附具律師
資格證書及釋明委任人與受任人有民事訴訟法第466條之1第1項
但書或第2項（詳附註）所定關係之釋明文書影本。如委任律師
提起上訴者，應一併繳納上訴審裁判費。
中    華    民    國    99    年    12    月    15    日
                                      書記官  葉秀珍
【附註】
民事訴訟法第466條之1：
(1)對於第二審判決上訴，上訴人應委任律師為訴訟代理人。但上
  訴人或其法定代理人具有律師資格者，不在此限。
(2)上訴人之配偶、三親等內之血親、二親等內之姻親，或上訴人
  為法人、中央或地方機關時，其所屬專任人員具有律師資格並
  經法院認為適當者，亦得為第三審訴訟代理人。
民事訴訟法第466條之2第1項：
  上訴人無資力委任訴訟代理人者，得依訴訟救助之規定，聲請
  第三審法院為之選任律師為其訴訟代理人。

司法院資訊處製作；財團法人民間司法改革基金會備份。
